臺灣臺北地方法院民事判決　九十一年度簡上字第四八八號
　　上　訴　人　乙○○
　　被 上訴 人　甲○○
右當事人間請求給付會款事件，上訴人對於中華民國九十一年五月二十八日本院台北
簡易庭九十一年度北簡字第七一七八號第一審判決提起上訴，本院判決如左：
    主  文
原判決廢棄。
被上訴人在第一審之訴駁回。
第一、二審訴訟費用由被上訴人負擔。
    事  實
甲、上訴人方面：
一、聲明：如主文第一、二項所示。
二、陳述：除與原判決所載相同者，茲予引用外，補稱：被上訴人所參與之二個互助
    會，上訴人並非會首，會首係上訴人之妻謝維芳，對於謝維芳以上訴人名義招會
    一事，上訴人並不知情。謝維芳於原審所為之陳述，不能代表上訴人。
乙、被上訴人方面：
一、聲明：駁回上訴。
二、陳述：除與原判決所載者相同者，茲予引用外，補稱：謝維芳確為互助會會首，
    惟當初其係以上訴人欲在大陸投資設廠需要資金之名義起會，被上訴人才參與互
    助會，被上訴人被倒會亦屬事實。
三、證據：援用原審之立證方法。
    理  由
一、被上訴人起訴主張：被上訴人參加以上訴人之妻為會首之互助會二會，其中一會
    會首加會員共四十七人，會期約定自民國八十六年五月二十五日起至八十八年十
    一月二十五日止，另一會會員加會首共四十二人，會期約定自八十八年四月五日
    起至九十年六月二十五日止，每月每會皆為新台幣（下同）二萬元，被上訴人每
    月皆按時繳納會款，詎至八十八年十月十五日，上訴人竟宣告倒會，依規定上訴
    人自應退還被上訴人前所繳納之會款共一百十萬元，屢經催討，均置之不理，爰
    請求判命上訴人應給付被上訴人一百十萬元及自支付命令送達之翌日起至清償日
    止，按年息百分之五計算之利息。上訴人則以：其並非會首，會首係其妻謝維芳
    ，對於謝維芳以其名義招集互助會一事，其亦不知情等語，資為抗辯。
二、被上訴人認上訴人應給付其會款一百十萬元及遲延利息，無非以上訴人為互助會
    之會首及互助會單二紙為其論據，然查：
（一）被上訴人主張上訴人為互助會首一節，業經上訴人否認，被上訴人於本院準備
      程序亦自陳互助會係訴外人謝維芳所招集，會首係謝維芳（見九十一年八月二
      日、九月十二日準備程序筆錄），核與被上訴人所提出之二紙互助會單上載明
      會首係「謝維芳」相符。縱謝維芳係以上訴人欲在大陸投資設廠需要資金為由
      招集該互助會，惟此乃其之所以招集互助會之原因，並不因此而使上訴人成為
      互助會會首，而擔負給付會款之責，況上訴人對此亦表明不知情，被上訴人復
      無法舉證證明上訴人亦為會首，是以上訴人抗辯其非會首，堪予採信。
（二）按自認之撤銷，除別有規定外，以自認人能證明與事實不符或經他造同意者，
      始得為之，民事訴訟法第二百七十九條第三項定有明文。查上訴人於原審之訴
      訟代理人謝維芳雖對於上訴人為互助會會首及積欠被上訴人會款之事實加以自
      認（見原審卷第十八頁），然業經上訴人於本院準備程序時撤銷自認。而上訴
      人非會首前已述及，上訴人之撤銷自認尚與事實相符，故上訴人原審訴訟代理
      人所為之自認，尚不足為上訴人不利之認定。
三、此外，被上訴人尚無法舉證證明上訴人有何其他原因須擔負給付會款之責。從而
    ，被上訴人請求上訴人給付一百十萬元及遲延利息，為無理由，不應准許。原審
    判命上訴人給付一百十萬元及自支付命令送達之翌日（即九十一年三月二十二日
    ）起至清償日止按年息百分之五計算之利息，並本於職權為假執行之宣告，自有
    未洽。上訴意旨指摘原判決不當，求予廢棄改判，為有理由，自應由本院予以廢
    棄改判如主文第二項所示。
四、據上論結，本件上訴為有理由，依民事訴訟法第四百三十六條之一第三項、第四
    百五十條、第七十八條，判決如主文。
中　　　華　　　民　　　國　　九十一　　年　　　十　　　月　　 十一　 　日
                                        民事第二庭審判長法  官　丁蓓蓓
                                                        法  官  吳燁山
                                                        法  官  劉素如
右為正本係照原本作成
如對本判決上訴，須於判決送達後廿日內向本院提出上訴狀
中　　　華　　　民　　　國　　九十一　　年　　　十　　　月　　 十一   　日
~B法院書記官　劉芳菊
